【裁判字號】    99,易,124
【裁判日期】    990512
【裁判案由】    偽造文書等
【裁判全文】
臺灣高雄地方法院刑事判決               99年度易字第124號
公  訴  人  臺灣高雄地方法院檢察署檢察官
被      告  甲○○
上列被告因偽造文書等案件，經檢察官提起公訴（98年度偵字第
34184 號），本院判決如下：
    主  文
甲○○犯不能安全駕駛動力交通工具罪，處有期徒刑參月，如易
科罰金，以新臺幣壹仟元折算壹日；又犯行使偽造私文書罪，處
有期徒刑肆月，如易科罰金，以新臺幣壹仟元折算壹日，如附表
所示偽造之「乙○○」簽名玖枚，均沒收之。應執行有期徒刑陸
月，如易科罰金，以新臺幣壹仟元折算壹日，如附表所示偽造之
「乙○○」簽名玖枚，均沒收之。
    事  實
一、甲○○明知服用酒類足以造成不能安全駕駛動力交通工具之
    危險，於民國98年11月10日夜間8 時許，騎在高雄市新興區
    ○○○路與新田路口附近之小吃店飲用啤酒，於酒後其平衡
    感、定向力及感覺能力均已有所障礙，客觀上顯已達無法安
    全駕駛之狀態下，竟仍於同日夜間10時某分許，騎乘車牌號
    碼XGD-779 號重型機車，欲至高雄市○○○路與中華二路口
    尋訪友人。嗣於同日夜間10時45分許，其行經高雄市前金區
    ○○○路與五福三路口，因與丙○○所騎乘之車牌號碼INZ-
    190 號重型機車發生車禍事故，經到場處理員警於同日夜間
    10時55分許，對其實施酒精濃度測試，測得其呼氣中酒精濃
    度達每公升0.61毫克。之後於同日夜間11時50分起至翌日凌
    晨，其因上開飲酒後騎乘機車案件，而至高雄市政府警察局
    新興分局自強路派出所接受調查，詎其為避免警方人員發現
    其真實身分，竟基於偽造署押、偽造私文書並持以行使之犯
    意，於接受警方人員詢問時，冒用其胞弟乙○○名義應詢，
    並在如附表編號1 至5 所示文件上，接續偽造如附表編號1
    至5 所示之「乙○○」簽名，另在如附表編號6 所示之私文
    書上，偽造如附表編號6 所示「乙○○」之簽名後（甲○○
    於如附表所示文件上，偽造「乙○○」之簽名共計9 枚，起
    訴書誤載為7 枚），將之交還警方人員以為行使，表示係乙○○本人代為保管上開車牌號碼XGD-779 號重型機車，足生
    損害於乙○○本人及司法機關偵查案件之正確性。嗣於98年
    11月11日上午，高雄市政府警察局新興分局自強路派出所人
    員將甲○○解送至高雄市政府警察局新興分局偵查隊，準備
    移送至臺灣高雄地方法院檢察署接受複訊時，經高雄市政府
    警察局新興分局偵查隊偵查佐林昶宏調取乙○○刑事資料檔
    案相片比對後，發覺有異，因而查悉上情。
二、案經高雄市政府警察局新興分局移送臺灣高雄地方法院檢察
    署檢察官偵查起訴。
    理  由
壹、對於證據能力之判斷
一、按被告以外之人於審判外之言詞或書面陳述，除法律有規定
    者外，不得作為證據，刑事訴訟法第159 條第1 項定有明文
    。又被告以外之人於審判外之陳述，雖不符前4 條之規定，
    而經當事人於審判程序同意作為證據，法院審酌該言詞陳述
    或書面陳述作成時之情況，認為適當者，亦得為證據。當事
    人、代理人或辯護人於法院調查證據時，知有第159 條第1
    項不得為證據之情形，而未於言詞辯論終結前聲明異議者，
    視為有前項之同意，刑事訴訟法第159 條之5 亦定有明文。
    本件證人丙○○於警詢中之陳述，為被告以外之人於審判外
    之言詞陳述，卷附刑法第185 條之3 案件測試觀察紀錄表、
    道路交通事故現場圖、道路交通事故調查報告表，則係被告
    以外之人於審判外之書面陳述，而檢察官及被告甲○○，就
    上開言詞及書面陳述，未於本院審理過程中聲明異議，本院
    並審酌前開言詞及書面陳述作成時之情況均屬正常，所取得
    過程並無瑕疵，且與本案相關之待證事實具有關連性，認適
    當作為證據，依前開刑事訴訟法第159 條之5 之規定，認上
    開陳述均具有證據能力。
二、卷附之道路交通事故蒐證相片，係利用機械力攝錄畫面後，
    再將該等畫面客觀、自然呈現之物，此與「供述證據」係供
    述者對於有關體驗之事實，經由知覺、記憶、表現、敘述或
    敘述性動作等過程予以傳達者自為不同，其本質上與如附表
    所示之文件相同，均屬物證而非供述證據；另卷附之酒精濃
    度測試紀錄表，係被告對酒精濃度測試機器吹氣測試呼氣中
    酒精濃度之結果，亦非屬供述證據。是上開證據均不適用傳
    聞法則，且與被告本件犯行有相當之關聯性，又非不法取得
    ，自應具有證據能力。
貳、實體方面
一、訊據被告對於前開不能安全駕駛動力交通工具之犯行坦承不
    諱，核與證人丙○○於警詢中所述情節相符（見警卷第6 、
    7 頁），並有本件刑法第185 條之3 案件測試觀察紀錄表（
    見警卷第8 頁）、酒精濃度測試紀錄表（見警卷第10頁）、
    道路交通事故蒐證相片（見警卷第13至16頁）、道路交通事
    故現場圖、道路交通事故調查報告表（見警卷第17至21頁）
    在卷可稽，則被告前開自白顯與事實相符，堪以採信，其此
    部分犯行事證明確，足堪認定。
二、另訊據被告固不否認於前揭時間，在高雄市政府警察局新興
    分局自強路派出所接受警方人員調查時，係以其胞弟乙○○
    名義應詢，並在如附表所示之文件上，簽署「乙○○」之姓
    名等事實，然矢口否認有何行使偽造私文書、偽造署押犯行
    ，辯稱：案發當時，伊已經喝醉酒了，是在無意識的狀態下
    ，才會簽「乙○○」的名字云云。經查：
（一）此部分犯罪事實，除被告供述有上開客觀構成要件行為外
      ，並有如附表所示之文件在卷足按（各該文件出處詳如附
      表所示），則被告於98年11月10日夜間11時50分起至翌日
      凌晨，在高雄市政府警察局新興分局自強路派出所接受警
      方人員調查時，係以其胞弟乙○○名義應詢，並在如附表
      所示之文件上，簽署如附表所示之「乙○○」簽名，再將
      該等文件持交警方人員而為行使等事實，即堪認定。
（二）雖被告以前詞辯稱其無為此部分犯行之主觀犯意，然被告
      於98年11月11日凌晨零時20分許，在高雄市政府警察局新
      興分局自強路派出所製作警詢筆錄時，尚能正確無誤地陳
      述其胞弟乙○○之出生年月日、身分證統一編號、戶籍地
      址（與被告不同）等個人資料，有該次警詢筆錄在卷可稽
      （見警卷第1 頁），並經本院勘驗該次警詢錄音確認無訛
      （見本院2 卷第17頁），則若非被告平日已熟記乙○○之
      個人資料，且於應詢時之精神狀態仍有一定程度之清醒，
      其如何能正確陳述上開乙○○之個人資料？再者，經本院
      勘驗被告以乙○○名義製作警詢筆錄時所為錄音之結果，
      被告於接受警方人員詢問時，均能針對警方人員提問之問
      題而為回答，甚至於警方人員整理其回答內容，而有誤述
      其係自高雄市○○路騎乘機車出發之情形時，其亦能迅速
      發現警方人員所述內容有誤，並詳細說明其當日騎乘機車
      之行車路線，有勘驗筆錄附卷足佐（見本院2 卷第17至25
      頁），足見被告於前開時、地以乙○○名義接受警方人員
      調查時，神智尚屬清楚，並未因飲酒已達泥醉、爛醉程度
      ，以致無法辨明自己為何人。此外，本件案發當時，被告
      係因另案而在通緝中乙情，有被告第二次警詢筆錄及偵訊
      筆錄在卷可稽（見警卷第4 、5 頁、偵卷第4 、5 頁），
      則被告為避免其通緝犯身分為警方人員發覺，當有冒用其
      胞弟乙○○名義接受警方人員調查之動機存在。
（三）被告雖另辯稱：伊遭認定有不能安全駕駛動力交通工具之
      犯行，卻又謂伊神智清楚而有偽造文書之主觀犯意，2 者
      間實有矛盾云云。然查，飲酒後對人身體、精神狀態之影
      響，要因飲酒數量之多寡而所不同，行為人飲用酒精數量
      初達一定程度時，其神智狀態所受影響尚屬有限，影響較
      大者，乃係其從事一些精細行為（如駕駛汽車、機車等動
      力交通工具）之控制力，須待行為人飲用酒精數量遠逾一
      般人所能承受之程度時，而達所謂泥醉、爛醉之狀態，方
      會有完全無法辨識自己所為之情形產生。依被告前開酒精
      濃度測試紀錄表所示（見警卷第10頁），被告於98年11月
      11日夜間10時55分許接受酒精濃度測試時，測得之呼氣中
      酒精濃度為每公升0.61毫克，甫逾警察機關須移送刑事案
      件偵辦之每公升0.55毫克之標準，依據上開說明，被告因
      於前開時、地飲酒而受影響較大者，乃係其從事精細行為
      之控制力，其神智狀態所受之影響，則屬有限。況且，被
      告開始簽立如附表所示之文件時，距離其接受酒精濃度測
      試之時間，又已相隔約1 小時，衡情其受酒精影響之程度
      ，當較其騎乘機車發生前開車禍事故時為少；且其在高雄
      市政府警察局新興分局自強路派出所接受調查時之神智狀
      態如何，復經本院析論如前，足證被告於案發當時，雖因
      飲酒而致其不能安全駕駛動力交通工具，然其神智狀態，
      並未達無法辨識自己為何人之程度，進而無意識的在如附
      表所示文件上簽署「乙○○」姓名。
（四）綜上，被告此部分所辯，純屬事後卸責之詞，無從予以採
      認，其有為此部分犯行之主觀犯意甚明。從而，被告前揭
      偽造署押、偽造私文書並持以行使之犯行，事證已臻明確
      ，亦堪認定。
三、核被告前揭飲酒後騎乘機車之所為，係犯刑法第185 條之3
    之不能安全駕駛動力交通工具罪；其偽造如附表編號6 所示
    文書後並持以行使之所為，係犯刑法第216 條、第210 條之
    行使偽造私文書罪。被告於如附表編號6 所示文書上偽造「
    乙○○」簽名之行為，乃偽造該私文書之部分行為，應為偽
    造私文書之行為所吸收；而其偽造私文書之低度行為復為行
    使之高度行為所吸收，均不另論罪。被告於如附表編號1 至
    5 所示文件上偽造「乙○○」簽名之行為，係屬刑法第217
    條第1 項之偽造署押犯行，然此等部分之犯行，與其偽造如
    附表編號6 所示署押之犯行，有接續犯關係，應一併為其偽
    造私文書犯行所吸收，不另論罪。至公訴意旨認被告於如附
    表編號6 所示文件上偽造「乙○○」簽名犯行，應論以偽造
    署押罪乙節。查被告於如附表編號6 所示文件上簽名，係表
    示為該簽名之人，同意代為保管機車之意，該文件已屬刑法
    上所稱之「文書」，因此，公訴意旨於此尚有未合，爰依法
    變更起訴法條。被告所犯上開不能安全駕駛動力交通工具、
    行使偽造私文書2 罪間，犯意各別、行為互殊，觸犯構成要
    件相異之罪名，自應予以分論併罰。被告於本院審理中稱：
    伊酒醒之後，有主動告知警方人員，在相關文件上的簽名，
    並非伊的姓名云云，而主張其就上開行使偽造私文書、偽造
    署押犯行，有自首情事。然被告上開行使偽造私文書、偽造
    署押犯行遭發覺，係高雄市政府警察局新興分局自強路派出
    所人員將被告解送至高雄市政府警察局新興分局偵查隊，準
    備移送至臺灣高雄地方法院檢察署接受複訊時，承辦本案之
    高雄市政府警察局新興分局偵查隊偵查佐林昶宏，調取被告
    胞弟乙○○之刑事資料檔案相片，經核對後發現與被告樣貌
    不符，因而據以詢問被告，被告方坦承有冒名應詢之情，有
    林昶宏偵查佐出具之職務報告在卷可稽（見院1 卷第19頁）
    ，足見警方人員係憑藉被告相貌與乙○○刑事資料檔案相片
    不同此一確切之根據，而合理懷疑被告係冒名應詢，並有上
    開行使偽造私文書、偽造署押之犯罪嫌疑，故被告就此部分
    犯行，顯無自首情事，被告前揭主張，尚屬無據，附此敘明
    。爰審酌被告在酒後已達絕對不能安全駕駛之狀態下，猶貿
    然騎乘機車上路，且先前已有因酒後駕車經論罪科刑之紀錄
    （判處拘役，不構成累犯），有臺灣高等法院被告前案紀錄
    表在卷可稽，卻未能知所警惕，所為實罔顧公眾之交通安全
    ，復任意冒用他人名義應訊，致使他人有遭受犯罪偵查之危
    險，自應受有相當程度之刑事非難，復參以其犯後坦承前開
    不能安全駕駛動力交通工具犯行，然否認前開行使偽造私文
    書犯行，及其所測得之呼氣酒精濃度達每公升0.61毫克等一
    切情狀，分別量處如主文所示之刑，並定其應執行之刑，復
    諭知易科罰金之折算標準，以示懲儆。被告偽造如附表所示
    之「乙○○」簽名共9 枚，均存本案卷內，並未滅失，應依
    刑法第219 條規定，併予宣告沒收。
據上論斷，應依刑事訴訟法第299 條第1 項前段、第300 條，刑
法第185 條之3 、第210 條、第216 條、第51條第5 款、第41條
第1 項前段、第219 條，刑法施行法第1 條之1 ，判決如主文。
本案經檢察官周天畏到庭執行職務。
中    華    民    國    99    年    5     月    12    日
                  交通法庭  審判長法  官  陳建和
                                  法  官  毛妍懿
                                  法  官  陳君杰
以上正本證明與原本無異。
如不服本判決應於收受送達後10日內向本院提出上訴書狀，並應
敘述具體理由；如未敘述上訴理由者，應於上訴期間屆滿後20日
內向本院補提理由書（均須按他造當事人之人數附繕本）「切勿
逕送上級法院」。
中    華    民    國    99    年    5     月    12    日
                                  書記官  紀龍年
附錄本案論罪科刑法條：
刑法第185 條之3
服用毒品、麻醉藥品、酒類或其他相類之物，不能安全駕駛動力
交通工具而駕駛者，處1 年以下有期徒刑、拘役或科或併科15萬
元以下罰金。
刑法第210 條
偽造、變造私文書，足以生損害於公眾或他人者，處5 年以下有
期徒刑。
刑法第216 條
行使第210 條至第215 條之文書者，依偽造、變造文書或登載不
實事項或使登載不實事項之規定處斷。
附表：
┌──┬─────────────────────┬─────────┐
│編號│文件（出處）                              │偽造之署押        │
├──┼─────────────────────┼─────────┤
│ 1  │高雄市政府警察局新興分局權利告知書（見警卷│「乙○○」簽名壹枚│
│    │第26頁）                                  │                  │
├──┼─────────────────────┼─────────┤
│ 2  │高雄市政府警察局新興分局執行拘提逮捕告知本│「乙○○」簽名壹枚│
│    │人通知書（見警卷第27頁）                  │                  │
├──┼─────────────────────┼─────────┤
│ 3  │高雄市政府警察局新興分局執行拘提逮捕告知親│「乙○○」簽名壹枚│
│    │友通知書（見警卷第28頁）                  │                  │
├──┼─────────────────────┼─────────┤
│ 4  │高雄市政府警察局新興分局自強路派出所98年11│「乙○○」簽名參枚│
│    │月11日凌晨零時20分至45分調查筆錄（見警卷第│                  │
│    │1 至3 頁）                                │                  │
├──┼─────────────────────┼─────────┤
│ 5  │高雄市政府警察局交通大隊交通事故談話紀錄表│「乙○○」簽名壹枚│
│    │（見警卷第22、23頁）                      │                  │
├──┼─────────────────────┼─────────┤
│ 6  │酒駕車輛代保管收據（見警卷第31頁）        │「乙○○」簽名貳枚│
└──┴─────────────────────┴─────────┘

司法院資訊處製作；財團法人民間司法改革基金會備份。
